【裁判字號】    90,訴易,37
【裁判日期】    900612
【裁判案由】    損害賠償
【裁判全文】
臺灣高等法院高雄分院民事判決  九十年度訴易字第三七號
    原      告  甲○○
    被      告  乙○○
右當事人間損害賠償事件，原告於刑事訴訟程序（八十九年上訴字第一五六五號）提
起附帶民事訴訟（九十年附民字第五三號），經刑事庭裁定移送，本院判決如左：
      主      文
被告應給付原告新台幣拾壹萬貳仟壹佰陸拾貳元，及自民國八十九年十二月二日起
至清償日止，按年息百分之五計算之利息。
原告其餘之訴及假執行之聲請均駁回。
訴訟費用由被告負擔五分之三，餘由原告負擔。
      事      實
甲、原告方面：
一、聲明：請求判決：
  (一)被告應給付原告新台幣（以下同）五十一萬二千一百六十二元及自起訴狀繕本送
    達翌日起至清償日止，按年息百分之五計算之利息。
  (二)願供擔保為假執行。
二、陳述：
  (一)被告乙○○與徐文恭（已死亡）及某年籍不詳之成年男子，於民國八十八年三月
    二十一日下午九時二十分許，由乙○○騎乘車號ＯＲＬ－八二０號機車，搭載徐
    文恭，該不詳姓名之成年男子則另騎乘另一部機車，由屏東往高雄方向行駛，途
    經高雄縣大寮鄉○○路與成功路交岔路口，當紅燈變換綠燈時，因原告駕駛車號
    ＺＺ－一二０號營業大客車，在同方向欲右轉，而按鳴喇叭，催促乙○○等人之
    機車前行，乙○○等人即心生不悅，竟恃其人多，共同基於傷害之犯意聯絡，將
    原告自大客車之駕駛座拉下車，並以拳頭及持球棒毆打原告，致原告受有頭部外
    傷、腦腫、腦震盪、下唇挫擦傷併瘀腫１×１公分、腹部挫傷疼痛等之傷害。乙
    ○○之上開行為，其刑事責任部分，業經台灣高等法院高雄分院以八十九年度上
    訴字第一五六五號判處有期徒刑六月確定，爰本於侵權行為之相關規定，請求被
    告賠償。
  (二)原告遭被告毆打成傷，計支出醫療費用一萬二千一百六十二元，有聖若瑟醫院醫
    療費用清單可證。
  (三)本件原告遭痛毆之原因細微而令人費解，誠屬無妄之災，被告不法犯行之動機令
    人無比詑異，下手之凶殘更讓人思之即不寒戰慄，原告遭圍毆後昏迷數日、腦部
    甚且出現血腫，經數月治療及休養，迄今頭部猶偶而會感覺暈眩，所受生理方面
    之病痛及影響誠屬巨大，而至於內心因之所受到之畏懼及惶恐，對原告之心理亦
    產生莫大影響；原告為高職高工畢業，目前已婚並育有二子，從事擔任職業大客
    車駕駛，每月收入平均約有六、七萬元，被告乙○○尚未結婚且與父母同住，花
    費不大，自稱受僱從事鋁門窗業，當有固定收入，惟自事發迄今，對原告從不置
    理聞問，衡諸上情，原告請求被告應給付非財產損害賠償金額為五十萬元，應屬
    相當。
三、證據：提出聖若瑟醫院醫療費用清單一紙為證。
乙、被告方面：
一、聲明：請求判決：駁回原告之訴。
二、陳述：
    (一)本件係因原告先拿出球棒毆打被告，被告基於自衛才毆打原告。
    (二)對於聖若瑟醫院醫療費用單據，沒有意見。
    (三)慰藉金部分，被告現經濟情況不佳，且原告請求之金額亦屬過高。
丙、本院依職權調取本院八十九年上訴字第一五六五號乙○○搶奪案全卷。
      理      由
一、原告起訴主張：伊於八十八年三月二十一日下午九時二十分許，在高雄縣大寮鄉
    ○○路與成功路交岔路口，因號誌變換後行進速度快慢，而與被告乙○○與徐文
    恭（已死亡）及某年籍不詳之成年男子起爭執，並遭乙○○等人以拳頭及持球棒
    毆打，致伊受有頭部外傷、腦腫、腦震盪、下唇挫擦傷併瘀腫１×１公分、腹部
    挫傷疼痛等傷害。爰本於侵權行為之法律關係，求為命被告賠償醫療費用一萬二
    千一百六十二元、精神慰藉金五十萬元及法定遲延利息之判決。
二、被告則以：本件係因原告先拿出球棒欲毆打被告，被告基於自衛才毆打原告，且
    被告經濟能力不好，原告請求之金額過高等語，資為抗辯。
三、原告主張於上開時地遭被告毆打致受有頭部外傷等事實，業據提出驗傷診斷書一
    紙為證（見刑事警訊卷），且被告所不爭執，復經本院依職權調取本院八十九年
    上訴字第一五六五號乙○○搶奪案全卷查明屬實，則原告此部份主張之事實，可
    堪認為真實。至被告雖辯稱係因原告先拿球棒欲毆打伊，伊基於自衛才毆打，惟
    為原告否認，且縱認屬實，亦不影響被告有毆打原告之事實，故被告此部分抗辯
    ，尚難為其有利之認定。
四、按故意或過失不法侵害他人之權利者，負損害賠償責任；不法侵害他人身體、健
    康、名譽或自由者，被害人雖非財產上之損害，亦得請求賠償相當之金額，民法
    第一百八十四條第一項前段、第一百九十五條第一項定有明文。本件被告有侵權
    行為之事實，業如前述，則原告據以請求賠償，即屬有據。茲就原告所得請求之
    各項金額，是否准許，分別說明如下：
  (一)醫療費用部分：原告主張因遭被告毆打而支出醫療費用為一萬二千一百六十二元
    ，業據提出聖若瑟醫院醫療費用清單一紙為證，經核該醫療支出項目與原告受傷
    之情形，尚屬相當，且被告對此醫療費用之金額亦不爭執，則原告請求賠償此項
    金額，應予准許。
  (二)精神慰藉金部分：原告因被告之毆打行為，致頭部外傷、腦腫、腦震盪、下唇挫
    擦傷併瘀腫１×１公分、腹部挫傷疼痛，並住院治療四日始出院等情，業如前述
    ，則其身體、精神均受有相當之傷害及痛苦，當可認定。本院審酌被告為國中畢
    業，尚未結婚，與父母親同住，目前受僱從事鋁門窗安裝工作，每月收入約一、
    二萬元；原告為高職畢業，已婚、育有二子，從事職業大客車駕駛，每月收入約
    有六、七萬元，並兩造之身分、地位、家庭、經濟能力、本件傷害之原因事實及
    原告所受身體、精神痛苦程度等情形，認原告得請求之精神慰藉金以三十萬元為
    相當，在此範圍內之請求，應予准許，逾此數額之請求，應予駁回。
五、綜上所述，原告得請求之金額為三十一萬二千一百六十二元。從而，原告本於侵
    權行為之法律關係，請求被告給付上開金額，及自起訴狀繕本送達翌日即八十九
    年十二月二日起至清償日止，按年息百分之五計算之法定遲延利息部分，即屬正
    當，應予准許；至逾此部份之請求，為無理由，應予駁回。又本件命被告給付之
    金額並未逾一百萬元，依民事訴訟法第四百六十六條規定，係屬不得上訴第三審
    之事件，於本院判決後，即告確定，原告即得以之為執行名義聲請強制執行，尚
    無宣告假執行之必要，故原告此部分假執行之聲請，應予駁回。至原告敗訴部分
    ，其假執行之聲請，亦失其依據，應併予駁回。
六、據上論結：本件原告之訴，為一部有理由，一部無理由，依民事訴訟法第七十九
    條但書，判決如主文。
中      華      民      國    九十      年      六      月    十二      日
                                      臺灣高等法院高雄分院民事第四庭
~B1審判長法官  王錦村
~B2法      官  曾錦昌
~B3法      官  林紀元
右為正本係照原本作成。
不得上訴。
中      華      民      國    九十      年      六      月      十四    日
~B法院書記官  張明賢
                                                                        Ｆ


司法院資訊處製作；財團法人民間司法改革基金會備份。
